【裁判字號】    97,消債更,1063
【裁判日期】    971215
【裁判案由】    更生事件
【裁判全文】
臺灣板橋地方法院民事裁定        97年度消債更字第1063號
聲  請  人  甲○○
代  理  人  余西鈞律師
上列當事人因消費者債務清理事件聲請更生，本院裁定如下：
    主      文
聲請駁回。
聲請費用由聲請人負擔。
    理      由
一、按債務人與金融機構協商成立者，不得聲請更生或清算，但
    因不可歸責於己之事由，致履行顯有重大困難者，不在此限
    ；本條例施行前，債務人依金融主管機關協調成立之中華民
    國銀行公會會員辦理消費金融案件無擔保債務協商機制與金
    融機構成立之協商，準用前項之規定，消費者債務清理條例
    第151 條第5 項、第6 項分別定有明文。又聲請更生或清算
    不合程式或不備其他要件者，法院應以裁定駁回之，但其情
    形可以補正者，法院應定期間先命補正，復為同條例第8 條
    所明定。
二、次按，債務人與金融機構協商成立者，除因不可歸責於己之
    事由，致履行顯有重大困難外，不得聲請更生或清算，其立
    法意旨在避免債務人就已成立之協商任意毀諾，濫用更生或
    清算之債務清理程序，蓋因債務清償方案乃係經當事人行使
    程序選擇權所為之債務清理契約，債務人自應受其拘束，故
    債務清償方案成立後，債務人即應按其條件履行，不得任意
    毀諾，僅於其後因情事變更，致該方案履行困難甚或履行不
    能，且債務人就此並無可歸責之事由時，始能聲請更生或清
    算。
三、本件聲請意旨略以：聲請人因負欠債務，有不能清償債務情
    事，民國（下同）95年間與台北國際商業銀行（現為永豐商
    業銀行，下稱永豐銀行）成立協商，自95年7 月起，每月繳
    納新台幣（下同）23,970元。協商後，因聲請人之配偶失業
    ，增加生活費用及增加子女教育費，致無法依約履行，實不
    可歸責於聲請人，為此請求准予更生等語。
四、經查：
    (一)聲請人於消費者債務清理條例施行前，曾依中華民國銀行
      公會會員辦理消費金融案件無擔保債務協商機制，與最大
      債權銀行永豐銀行成立債務協商，約定由聲請人自95 年7
      月起，分120 期，利率6%，每月繳納23,907元，至全部清
      償為止，聲請人依約還款6 期（自95年7 月31日至96年1
      月16日），於96年2 月份毀諾未繳等情，已據永豐銀行陳
      報在卷，並提出該行歷史往來明細查詢及放款往來明細查
      詢為證，是依首揭說明，聲請人如欲聲請更生，就其毀諾
      自須有本條例第151 條第5 項但書所稱之「不可歸責於己
      致履行顯有重大困難事由」方得提出。
    (二)聲請人雖主張其係因配偶失業、增加生活費用及增加子女
      教育費等不可歸責於己之事由，致無法依原協議履行。惟
      聲請人自陳其配偶李彥德「自94年1 月起即失業，迄今未
      從事工作，期間亦未領取失業給付」（見97年11月20日陳
      報狀），可見聲請人於95年7 月間與永豐銀行成立協商並
      繳納第1 期款時，其配偶早於94年1 月間即已離職，聲請
      人之配偶既係離職在先，聲請人毀諾於後，二者顯無關連
      ，故聲請人以配偶失業為其毀諾之不可歸責事由，洵非有
      據。
    (三)又聲請人與永豐銀行成立協商時曾於95年3 月30日出具收
      入切結書，切結其當時每月收入為31,000元，有該切結書
      在卷可稽，以聲請人上開收入，扣除依協商每月應繳納之
      23,907元後，聲請人每月尚有7,093 元可供花用，再參酌
      聲請人在其配偶失業之情況下，仍與永豐銀行成立協商，
      同意每月還款23,907元，其後並依約繳納6 期款項，則上
      開協商條件顯非聲請人所不能負擔，且聲請人亦未證明協
      商成立後有增加生活負擔及子女教育費之新生情事，致履
      行顯有重大困難，因此尚難認聲請人毀諾係因不可歸責之
      事由所致。
    (四)退步言之，縱令上開協商條件即每月還款23,907元對聲請
      人而言容有過苛，然聲請人配偶失業，致聲請人須增加生
      活上之負擔及子女教費等事由，均係聲請人於協商前即已
      知悉並存在之事實，聲請人以之據為無法履行協商條件之
      不可歸責於己事由，並無可採。
五、綜上所述，聲請人主張其毀諾係因不可歸責於己之事由所致
    ，尚難採信，此外聲請人復未提出其他證據證明有何不可歸
    責於己之事由，致履行原協議內容有重大困難情事，是本件
    聲請與消費者債務清理條例第151 條第5 項規定即有不符，
    依上說明，應駁回其更生之聲請，爰裁定如主文。
中    華    民    國    97    年    12    月    15    日
              民事第二庭    法      官  程怡怡
上為正本係照原本作成
本件得抗告
中    華    民    國    97    年    12    月    15    日
                            書  記  官  華海珍


司法院資訊處製作；財團法人民間司法改革基金會備份。
